【裁判字號】    89,交易,124
【裁判日期】    900202
【裁判案由】    公共危險等
【裁判全文】
臺灣基隆地方法院刑事判決                        八十九年度交易字第一二四號
    公  訴  人  臺灣基隆地方法院檢察署檢察官
    被      告  乙○○
右列被告因公共危險等案件，經檢察官提起公訴 (八十九年度偵字第四二四一號)，
本院判決如左：
    主  文
乙○○因過失傷害人，處有期徒刑肆月，如易科罰金以參佰元折算壹日；又駕駛動力
交通工具肇事，致人受傷而逃逸，處有期徒刑伍月，如易科罰金以參佰元折算壹日。
應執行有期徒刑捌月，如易科罰金以參佰元折算壹日。。
    事  實
一、乙○○明知汽車駕駛執照，為駕駛汽車之許可憑證，自己並無汽車駕駛執照，依
    規定不得駕駛汽車。竟於民國八十九年十月十日下午六時許，駕駛車牌號碼ＩＱ
      五四六二號自用小客車，沿基隆市○○路自基隆市區往瑞芳方向行駛，途經北
    寧路一五四巷口前時，欲左轉進入碧砂漁港。乙○○原應注意汽車行駛時，駕駛
    人應注意車前狀況，並隨時採取必要之安全措施；又汽車行駛至交岔路口，轉彎
    車輛應讓直行車輛先行。而依當時情形，又無不能注意情事，竟疏未注意，貿然
    將車左轉，致撞及由丙○○所騎乘後載甲○○，沿北寧路由八斗子往基隆市區方
    向直行之車號ＰＯＥ  九一九號重型機車左後側，使丙○○、甲○○因而人車倒
    地，丙○○並受有前胸壁撞擊傷、四肢擦傷之普通傷害，甲○○則受有左側大腿
    骨骨折、左側小腿擦傷之普通傷害。乙○○肇事後，明知對方二人已受傷倒地，
    未思立即救助傷者，竟駕車進入碧砂漁港內躲避擊。直至當日晚間七時四十分許
    ，警員至上開地點製作現場圖時，乙○○始於犯罪未被發覺前，出面向前往現場
    處理之警員承認肇事，自首而接受裁判。
二、案經被害人丙○○、甲○○訴由基隆市警察局第二分局報請台灣基隆地方法院檢
    察署檢察官偵查起訴。
    理  由
一、右開事實，業據被告乙○○於警訊、偵查中及本院審理時坦白承認，核與告訴人
    丙○○、甲○○指述之詞相符。依卷附交通事故調查報告表及照片所示，該路段
    係閃黃燈號誌之四岔路口，而被告所駕駛之自用小客車，係左前車頭處與告訴人
    所騎乘之機車左後側發生撞及，顯見告訴人所騎乘之機車，已越過被告所駕駛之
    汽車車前，始遭被告撞擊，被告於轉彎時未讓直行車輛先行之事實，極為明顯。
    按汽車行駛時，駕駛人應注意車前狀況，並隨時採取必要之安全措施；又汽車行
    駛至交岔路口，轉彎車輛應讓直行車輛先行，道路交通安全規則第九十四條第三
    項、第一百零二條第一項第六款前段分別定有明文。被告駕車自應注意上開規定
    ，且依當時情形並無不能注意之情事，竟未注意前開規定而肇事，足認被告具有
    過失。而被告上開過失行為，致丙○○、甲○○受有如事實欄所述之傷害，亦有
    國軍第八一二醫院出具之診斷證明書二紙附卷可證。是被告之過失行為與告訴人
    等所受之傷害間有相當因果關係存在，事證明確，被告此部分犯行應堪認定。另
    被告於八十九年十月十日下午六時許肇事致人死傷後駕車逃逸，於當日晚間七時
    四十分許，始出面向警方自首，承認為駕車肇事之人，亦據其供承在卷，復經告
    訴人丙○○、甲○○證明屬實，足證被告明知發生車禍仍然駕車逃逸，其駕車肇
    事後逃逸之罪證明確，此部分犯行亦堪認定。
二、核被告所為，係犯刑法第二百八十四條第一項前段之過失傷害罪。被告一個過失
    行為，使告訴人丙○○、甲○○二人受傷，為想像競合犯，應從一重處斷。被告
    於駕車肇事之時，並無駕駛執照，業據其自承在卷，其無駕駛執照而駕車，因而
    致人受傷，應依道路交通管理處罰條例第八十六條第一項規定，加重其刑至二分
    之一。又被告駕駛動力交通工具肇事，致人死傷而逃逸，另犯同法第一百八十五
    條之四之肇事逃逸罪。被告駕車肇事使被害人受傷，成為無自救力之人，依法即
    應予以保護，被告竟遺棄而不顧，另犯有刑法第二百九十四條第一項之遺棄罪。
    被告所犯刑法第一百八十五條之四之肇事逃逸罪與同法第二百九十四條第一項之
    遺棄罪，二者之構成要件不同，且所侵害之法益，前者為社會之公共安全，與後
    者所保護者為個人之生命、身體安全，亦屬有間。被告一個駕車離去之行為，同
    時觸犯構成犯罪要件及侵害法益均不相同之遺棄罪與駕車肇事逃逸罪，應依想像
    競合犯之規定，從一重之肇事逃逸罪處斷（最高法院八十九年度台上字第六五一
    四號判決參照）。又被告所犯上開過失傷害罪及肇事逃逸罪間，犯意各別，罪名
    互殊，應分論併罰。另被告於肇事後犯罪未被發覺前，向前往處理之警員坦承肇
    事，為對於未發覺之犯罪自首並接受裁判，有前開道路交通事故調查報告表在卷
    可證，應依刑法第六十二條前段規定減輕其刑。被告同時有刑罰加重及減輕之原
    因，應先加後減。爰審酌被告上述之過失程度、所生損害及犯罪後尚未與被害人
    達成和解賠償損害等一切情狀，量處如主文所示之刑，並定其應執行之刑及分別
    諭知易科罰金之折算標準。
據上論斷，應依刑事訴訟法第二百九十九條第一項前段、道路交通管理處罰條例第八
十六條第一項、刑法第一百八十五條之四、第二百八十四條第一項前段、第五十五條
、第五十一條第五款、第六十二條前段、第七十一條第一項、第四十一條、罰金罰鍰
提高標準條例第一條前段、第二條，判決如主文。
本案經檢察官黃士元到庭執行職務
中      華      民      國      九十      年      二      月      二    日
                                      臺灣基隆地方法院交通法庭
                                          法  官    陳  培  仁
右正本證明與原本無異。
對於本件判決如有不服，應於收受送達後十日內，向本院提出上訴書狀，上訴於臺灣
高等法院，並按他造當事人之人數附具繕本。
                                          書記官    施  鴻  均
中      華      民      國      九十      年      二      月      七    日
附錄論罪法條
刑法第一百八十五條之四：
駕駛動力交通工具肇事，致人死傷而逃逸者，處六月以上五年以下有期徒刑。
第二百八十四條第一項前段：
因過失傷害人者，處六月以下有期徒刑、拘役或五百元以下罰金。


司法院資訊處製作；財團法人民間司法改革基金會備份。
